臺北高等行政法院判決　　　　　　　　　　　　　　九十二年度訴字第二八六四號
　　　　　　　　　　　　　　　.
　　原　　　告　畢加索國際企業股份有限公司
　　代　表　人　甲○○董事長.
　　訴訟代理人　丁○○
　　被　　　告　經濟部智慧財產局
　　代　表　人　蔡練生（局長）
　　訴訟代理人　丙○○
　　參　加　人　畢卡索國際開發有限公司
　　代　表　人　乙○○董事）.
右當事人間因商標異議事件，原告不服經濟部中華民國九十二年四月二十三日經訴字
第○九二○六二○八三八○號訴願決定，提起行政訴訟，並經本院裁定命參加人獨立
參加本件被告之訴訟。本院判決如左：
    主  文
原告之訴駁回。
訴訟費用由原告負擔。
    事  實
壹、事實概要：
    原告前於民國（以下同）八十六年九月二十三日以「Picasso 設計圖」作為其註
    冊第六九二五三六號「藝術臉譜圖」商標之聯合商標，指定使用於當時商標法施
    行細則第四十九條所定商品及服務分類表第二十五類之服飾用皮帶、腰帶商品，
    向前經濟部中央標準局（八十八年一月二十六日改制為智慧財產局）申請註冊，
    經該局核准列為審定第0000000號聯合商標（以下簡稱系爭聯合商標，如
    附圖一）。嗣參加人以系爭聯合商標有違商標法第三十七條第十二款規定，對之
    提出異議，並檢具註冊第七二二七○七號「畢卡索 PICASSO」及第七二四一一三
    號「Picasso」 商標（以下合稱據以異議商標，如附圖二）為證據。案經被告審
    查，以九十二年一月十六日中台異字第九一○九二九號商標異議審定書為第00
    00000號「Picasso 設計圖」聯合商標之審定應予撤銷之處分。原告不服，
    提起訴願，遭駁回後，遂向本院提起行政訴訟，本院因認本件撤銷訴訟之結果，
    參加人之權利或法律上利益將受損害，乃依行政訴訟法第四十二條第一項規定，
    依職權裁定命參加人獨立參加本件被告之訴訟。
貳、兩造聲明：
一、原告聲明：求為判決
１、訴願決定及原處分均撤銷。
２、訴訟費用由被告負擔。
二、被告聲明：求為判決如主文所示。
、兩造爭點：
    系爭聯合商標與據以異議商標是否構成近似？有無違反系爭聯合商標異議審定時
    商標法（以下簡稱商標法）第三十七條第十二款之規定？
一、原告陳述：
１、按商標圖樣「相同或近似於他人同一商品或類似商品之註冊商標者，不得申請註
    冊」，為商標法第三十七條第十二款所規定；並為修正後商標法第二十三條第十
    三款所吸收。而判斷商標近似與否，應就其主要部分隔離觀察有無引起混同誤認
    之虞為斷。
２、系爭「      」商標圖樣為一極具設計感且圖形化之簽名式草寫外文字體，具有
    其獨特、與眾不同的識別性，除先前二個字母「p」「i」似可辨識外，其後之草
    寫字樣為特殊設計圖形化後，強調美感，非以普通單獨印刷字體排列可比擬，故
    與據以異議商標圖樣之正楷「Picasso」或「PICASSO」之清楚可見「S」「A」與
    「O」有著極大差距。因此，兩者相較之下難謂有使人產生混同誤認之虞。
３、被告多次審定均認為「      」商標圖樣與「      藝術臉譜圖」商標圖樣，皆
    為草寫體之外文，兩者實屬近似商標，此有台商二六五字二一七九二七號函、台
    商二六五字二一七九二九號函、中台異字第八五○四三一號函、中台異字第八五
    ○一七三號商標異議審定書，以及最高行政法院九十一年度判字第七二九號判決
    等認定在案。
４、改制前行政法院八十五年度判字第九七四號判決，亦明確表示「      藝術臉譜
    圖」商標圖樣之草寫外文並不能完全辨識，與據以異議「PICASSO」 商標，兩者
    非屬近似商標。最高行政法院九十年度判字第二五○八號與九十一年度判字第一
    九九號等判決，同樣肯認「      藝術臉譜圖」商標與「PICASSO」 商標不構成
    近似。準此，則系爭「      」聯合商標申請為註冊第六九二五三六號「藝術臉
    譜圖      」商標之聯合商標，與「PICASSO」或「Picasso」商標非屬近似商標
    ，應無待置疑，當然亦無違商標法第三十七條第十二款規定。為此，請判決如原
    告訴之聲明。
二、被告陳述：
１、按商標圖樣相同或近似於他人同一商品或類似商品之註冊商標者，不得申請註冊
    ，為商標法第三十七條第十二款所明定。而衡酌兩商標是否近似，應以具有普通
    知識經驗之購買人，於購買時施以普通所用之注意，有無混同誤認之虞判斷之；
    又所謂類似商品，應依一般社會通念、市場交易情形，並參酌該商品之原材料、
    用途、功能、產製者、行銷管道及場所或買受人等各種相關因素判斷之，同法施
    行細則第十五條第一、二項亦定有明文。
２、查本件系爭審定第0000000號「Picasso 設計圖」聯合商標圖樣上之外文
    「Picasso」雖係以草書方式設計，惟仍可辨識出所書寫之外文字母即為 P、i、
    c、a、s、s、o，與參加人據以異議之註冊第七二二七○七號「畢卡索PICASSO」
    及第七二四一一三號「Picasso」 商標圖樣上之外文相較，二者均有排列相同之
    外文字母P、I、C、A、S、O，於異時異地隔離觀察及交易連貫唱呼之際，無論外
    觀、觀念或讀音上均有使人產生混同誤認之虞，應屬構成近似之商標，二者復均
    指定使用於腰帶等同一或類似商品，是系爭聯合商標依前開法條規定自不得申請
    註冊。
３、至原告訴稱，系爭聯合商標圖樣外觀上為一極具設計感、已近圖形化的簽名式草
    寫外文，自有其獨特與眾不同的識別性，非以普通單獨印刷字體排列即可比擬，
    與據以異議商標圖樣清晰可辨之外文 Picasso，無論外觀、讀音或觀念均難謂有
    使人產生混同誤認之虞，二者應非屬近似之商標；原告復舉被告中台異字第八五
    ○四三一號、第八五○一七三號商標異議審定書、最高行政法院九十一年判字第
    七二九號判決，以及最高行政法院九十年度判字第二五○八號、九十一年度判字
    第一九九號判決見解，推論本件系爭聯合商標與據以異議商標亦非屬近似商標一
    節。經查，系爭聯合商標圖樣上之外文雖係以草書方式設計，惟仍易辨識出所書
    寫之外文字母即為 P、i、c、a、s、s、o，與據以異議之註冊第七二二七○七號
    「畢卡索PICASSO」及註冊第七二四一一三號「Picasso」商標圖樣上之外文相較
    ，二者外文字母及排列順序相同，僅書寫字體有別，於異時異地隔離觀察及交易
    連貫唱呼之際，客觀上，難謂無使一般商品購買人，於外觀、觀念或讀音上，產
    生混同誤認之虞，應屬構成近似之商標。又原告所舉被告及最高行政法院曾認為
    「      」商標與「藝術臉譜圖      」商標皆為草寫體之外文，兩者構成近似
    ；及最高行政法院九十年度判字第二五○八號、九十一年度判字第一九九號判決
    見解，認為「藝術臉譜圖      」商標與 「PICASSO」或「畢卡索」不構成近似
    ，故主張系爭「      」聯合商標與據以異議之「畢卡索PICASSO」或「Picasso
    」商標非屬構成近似乙節，核因彼此商標圖樣比較對象不盡相同，案情各異，尚
    難比附援引執為本件系爭聯合商標應予註冊之有利論據；況類似案件曾經被告中
    台異字第八九一二五○號、中台異字第八九一四九二號商標異議審定書，認為相
    同於系爭聯合商標之「      」商標與「畢卡索及圖Picasso」、「Picasso」、
    「畢卡索 PICASSO」商標構成近似，而為異議成立之處分，查該二件異議案原告
    均未提起訴願，已確定在案。
４、從而，本件以系爭聯合商標有違商標法第三十七條第十二款規定，所為第000
    0000號「Picasso 設計圖」聯合商標之審定應予撤銷之處分，揆諸首揭法條
    規定，洵無違誤，爰請判決如被告答辯之聲明。
三、參加人陳述：
    參加人未於言詞辯論期日到場，據其提出書狀，陳述如左：
１、系爭聯合商標圖樣上之外文「Picasso」 雖係以草書方式設計，惟仍可辨識出所
    書寫之外文字母即為 P、i、c、a、s、s、o，與參加人據以異議商標圖樣上之外
    文相較，二者均有多數排列相同之外文字母 P、I、C、A、S、S、O，於異時異地
    隔離觀察及交易連貫唱呼之際，無論外觀、觀念或讀音上均有使人產生混同誤認
    之虞，應屬構成近似之商標，二者復均指定使用於腰帶等同一或類似商品，被告
    依審定時商標法第三十七條第十二款之規定將系爭聯合商標之審定予以撤銷，其
    認事用法均無違誤。
２、原告自八十八年起先後多次以與本件雷同之「Picasso 設計圖」為商標圖樣，在
    參加人已註冊之「Picasso」 商標之各類商品中申請註冊，經參加人異議，亦經
    被告作成中台異字第八八○六二一號、中台異字第Ｇ00000000號、中台
    異字第Ｇ00000000號、中台異字第Ｇ00000000號及本件等商標
    異議審定書，將各該「Picasso」 草寫設計圖近似商標之審定予以撤銷在案，除
    本件外，尚有另案審定書影本四份可供參酌。
３、綜上所陳，原告之訴應無理由，爰請判決駁回原告之訴。
    理  由
一、按商標圖樣相同或近似於他人同一商品或類似商品之註冊商標者，不得申請註冊
    ，為系爭聯合商標異議審定時商標法第三十七條第十二款所明定。而衡酌兩商標
    是否近似，應以具有普通知識經驗之購買人，於購買時施以普通所用之注意，有
    無混同誤認之虞判斷之；又所謂類似商品，應依一般社會通念、市場交易情形，
    並參酌該商品之原材料、用途、功能、產製者、行銷管道及場所或買受人等各種
    相關因素判斷之，同法施行細則第十五條第一、二項亦定有明文。
二、本件被告以系爭審定第0000000號「Picasso 設計圖」聯合商標圖樣上之
    外文「Picasso」雖係以草書方式設計，惟仍可辨識出所書寫之外文字母即為P、
    i、c、a、s、s、o，與參加人據以異議之註冊第七二二七○七號「畢卡索PICAS-
    SO」及第七二四一一三號「Picasso」 商標圖樣上之外文相較，二者均有排列相
    同之外文字母P、I、C、A、S、0，於異時異地隔離觀察及交易連貫唱呼之際，無
    論外觀、觀念或讀音上均有使人產生混同誤認之虞，應屬構成近似之商標，復均
    指定使用於腰帶等同一或類似商品，是系爭聯合商標之申請註冊，自有首揭法條
    規定之適用，乃為第0000000號「 Picasso設計圖」聯合商標之審定應予
    撤銷之處分。原告不服，循序提起訴願及本件行政訴訟。
三、原告於本件行政訴訟中訴稱，系爭聯合商標圖樣外觀上為一極具設計感、已近圖
    形化的簽名式草寫外文，自有其獨特與眾不同的識別性，非以普通單獨印刷字體
    排列即可比擬，與據以異議商標圖樣清晰可辨之外文 Picasso，無論外觀、讀音
    或觀念均難謂有使人產生混同誤認之虞，二者應非屬近似之商標；又被告及最高
    行政法院曾認為「      」商標與「藝術臉譜圖      」商標皆為草寫體之外文
    ，兩者實屬近似之商標（被告中台異字第八五○四三一號、中台異字第八五○一
    七三號商標異議審定書、最高行政法院九十一年度判字第七二九號判決）；另依
    最高行政法院九十年度判字第二五○八號、九十一年度判字第一九九號判決見解
    ，認為「藝術臉譜圖      」商標與 「PICASSO」或「畢卡索」商標不構成近似
    ，非屬近似商標，故綜觀上述見解，系爭「      」聯合商標與據以異議之「畢
    卡索PICASSO」或「Picasso」商標非屬近似商標，應無待置疑云云。惟查：
１、系爭聯合商標圖樣上之外文「      」雖係以草書方式設計，惟仍易辨識出所書
    寫之外文字母即為 P、i、c、a、s、s、o，與據以異議之註冊第七二二七○七號
    「畢卡索PICASSO」及註冊第七二四一一三號「Picasso」商標圖樣上之外文相較
    ，二者外文字母及排列順序相同，僅書寫字體有別，於異時異地隔離觀察及交易
    連貫唱呼之際，客觀上，難謂無使一般商品購買人，於外觀、觀念或讀音上，產
    生混同誤認之虞，應屬構成近似之商標，且均指定使用於服飾用皮帶、腰帶同一
    或類似商品，自有首揭法條規定之適用。
２、原告所舉被告及最高行政法院曾認為「      」商標與「藝術臉譜圖      」商
    標皆為草寫體之外文，兩者構成近似；及最高行政法院九十年度判字第二五○八
    號、九十一年度判字第一九九號判決見解，認為「藝術臉譜圖      」商標與「
    PICASSO」 或「畢卡索」不構成近似，故主張系爭「      」聯合商標與據以異
    議之「畢卡索PICASSO」或「Picasso」商標非屬構成近似乙節，核因彼此商標圖
    樣比較對象不盡相同，案情各異，尚難比附援引執為本件系爭聯合商標應予註冊
    之有利論據；況類似案件曾經被告中台異字第八九一二五○號、中台異字第八九
    一四九二號商標異議審定書，認為相同於系爭聯合商標之「      」商標與「畢
    卡索及圖Picasso」、「Picasso」、「畢卡索 PICASSO」商標構成近似，而為異
    議成立之處分，查該二件異議案原告均未提起訴願，已確定在案。
四、綜上所述，原告之陳詞均不可採，則被告以系爭聯合商標有違商標法第三十七條
    第十二款規定，所為第0000000號「Picasso 設計圖」聯合商標之審定應
    予撤銷之處分，揆諸首揭規定，並無違誤，訴願決定予以維持，亦無不合。原告
    徒執前詞，訴請撤銷訴願決定及原處分，並無理由，應予駁回。
五、本件事證已臻明確，兩造其餘攻擊防禦方法與本件判決結果不生影響，故不逐一
    論述，併此敘明。
據上論結，本件原告之訴為無理由，爰依行政訴訟法第九十八條第三項前段判決如主
文。
中    華    民    國      九十三      年      八      月      十八      日
                              臺 北 高 等 行 政 法 院 第 一 庭
                                    審 判 長 法    官 徐瑞晃
                                             法    官 李得灶
                                             法    官 吳慧娟
右為正本係照原本作成。
如不服本判決，應於送達後二十日內，向本院提出上訴狀並表明上訴理由，如於本判
決宣示後送達前提起上訴者，應於判決送達後二十日內補提上訴理由書（須按他造人
數附繕本）。
中    華    民    國      九十三      年      八      月      十八      日
                                             書 記 官 劉道文
